臺灣高等法院臺中分院刑事判決　　　　94年度上訴字第2105號
上　訴　人　臺灣彰化地方法院檢察署檢察官
上　訴　人
即　被　告　丁○○
被　　　告　戊○○
上列一被告
指定辯護人　本院公設辯護人　甲○○
上列上訴人等因被告等搶奪等案件，不服臺灣彰化地方法院93年
度訴字第1238號，中華民國94年4月29日第一審判決（起訴案號
：臺灣彰化地方法院檢察署92年度偵字第8046、9713號），提起
上訴，本院判決如下：
    主　  文
上訴駁回。
    事 　 實
一、丁○○前因妨害公務案件，經臺灣彰化地方法院以90年度訴
    緝字第23號刑事判決，判處有期徒刑3月，如易科罰金以3百
    元折算1日，其不服提起上訴，經本院判決上訴駁回確定，
    並於民國91年3月19日易科罰金執行完畢。詎其仍不知悔改
    ，與乙○○、戊○○3人及其他不特定人，於92年9月21日中
    午12時許起，在彰化縣彰化市○○路黃昏市場土地公廟前之
    緊接道路之空地公共場所，以骰子為賭具比大小，賭博財物
    （以上3人所涉賭博罪部分，業經原審法院判處罪刑確定）
    ，迄同日15時40分許，因是否繼續賭博事宜，生有爭執，再
    加上丁○○於賭博中，允諾乙○○以記帳方式（即乙○○賭
    輸向丁○○借錢，而該借方式係以在地上記載，若有賭贏即
    抵償之，後再總結帳方式為之）參加之事，為人所譏，丁○○益加不悅，竟與戊○○共同基於傷害之犯意聯絡，於該時
    、地，先由戊○○徒手毆打乙○○臉部、胸部、背部及胸部
    ，後再由丁○○從所駕駛之自用小客車內，取出其所有之棒
    球棒1支，毆打乙○○之左背、右手肘及頭部，致乙○○受
    有頭皮撕傷5公分、左肩挫傷及瘀血約7×7公分、右臀瘀傷
    約15×15公分、左眼角瘀血及顏面撕裂傷等傷害，而丁○○
    、戊○○因見乙○○頭部血流如注，速行離開。嗣後經人報
    警處理，因而查獲上情。
二、案經乙○○訴由彰化縣警察局彰化分局報請臺灣彰化地方法
    院檢察署檢察官偵查起訴。
    理　  由
一、訊據上訴人即被告丁○○對於上揭因賭博事宜，與告訴人乙○○生有爭執，之後持其所有之球棒1支毆打告訴人之事實
    ，已供承不諱；另被告戊○○亦明白供承因賭博之事，與告
    訴人生有爭執，而出手毆打告訴人之事實。而證人即目擊者
    董勝雄於原審到庭證稱：「（你有無看到乙○○被人家打？
    ）看到他們吵架時候我就離開」「（戊○○、丁○○有無打
    乙○○？）有幾個人在那裡打來打去」；另證人黃錦銅亦證
    稱：「（問：乙○○有無說打他的人是何人？）他說有一個
    書銘及阿隆的人，就是在庭的這兩個人」（見原審94年3月2
    5日、4月15日審理筆錄），是被告二人，對上開傷害之犯行
    ，應有犯意之聯絡，至為明顯。此外，並經告訴人於警訊中
    ，指證遭被告二人毆打等情明確，復有財團法人彰化基督教
    醫院診斷證明書1紙及照片8幀在卷可稽。是被告二人有關未
    有犯意聯絡之辯詞（被告丁○○辯稱係因告訴人遭戊○○毆
    打，向其求援時拉住其身體，導致正欲上車之前腳踩空撞及
    自用小客車車身，乃憤而持車上木棍毆打告訴人；被告戊○○則辯稱係與告訴人互相毆打云云），應係誤解法律或淡化
    犯行之詞，並無足採。是被告丁○○與戊○○犯有共同傷害
    之罪行，亦足以認定。
二、核被告被告二人所為，均係犯刑法第277條第1項之傷害罪，
    其二人間就傷害告訴人之犯行，具有犯意聯絡及行為分擔，
    均為共同正犯。查被告丁○○曾因妨害公務案件，經臺灣彰
    化地方法院以90年訴緝字第23號刑事判決判處有期徒刑3月
    ，其不服提起上訴，又經本院判決上訴駁回確定，於91年3
    月19日易科罰金執行完畢，有臺灣高等法院被告全國前案紀
    錄表一份附卷足按，其於年以內再犯本案有期徒刑以上之罪
    ，係屬累犯，依法應加重其刑。原審法院因認被告等罪證明
    確，適用刑法第28條、第277條第1項、第47條、第41條第1
    項、第38條第1項第2款，罰金罰鍰提高標準條例第1條前段
    、第2條前段規定，審酌被告二人之犯罪之動機、方法、手
    段、所生之危害及犯後態度等一切情狀，分別量處被告丁○○有期徒刑7月，量處被告戊○○有期徒刑6月，並就戊○○
    所受有期徒刑之宣告，諭知易科罰金之折算標準。又明球
    棒1支雖未扣案，但既未滅失，且係被告丁○○所有，而供
    實施本件傷害犯行所用之物，業據被告丁○○供明在卷，故
    依法併予宣告沒收。核其認事用法，並無違誤，量刑亦屬妥
    適，應予維持。檢察官上訴意旨援用告訴人請求上訴書之內
    容，認原審法院就被告戊○○量處有期徒刑6月，且諭知易
    科罰金之折算標準，有輕縱之虞；另被告丁○○上訴意旨認
    原審法院量刑過重，而各執陳詞，指摘原判決此部分不當，
    均無理由，應予駁回。
三、公訴意旨另略以：被告二人於上開時地，與告訴人人乙○○
    因賭博而有執，遂引起被告丁○○不悅，乃與被告戊○○、
    一位姓名不詳之成年男子共同基於剝奪告訴人行動自由之犯
    意聯絡及行為分擔，由被告丁○○駕駛自用小客車到案發現
    場，由被告戊○○與該位姓名不詳男子二人下手強押告訴人
    欲上車，惟遭告訴人強力反抗而未得逞，此時，被告戊○○
    見到告訴人左手持有現金1萬元，竟另起意圖為自己不法所
    有之犯意，抓著告訴人左手，欲拿走該現金，因告訴人極力
    握住該筆現金，被告戊○○乃強行扳開告訴人左手指，搶奪
    得該現金後，適被告丁○○開車過來，見告訴人仍再反抗，
    不願意上車，被告丁○○則從車上取出乙支棒球棍，毆打告
    訴人之成傷（有關傷害之犯行，詳如前述），因被告丁○○
    、戊○○及該名男子看到告訴人頭部血流如注，發現情況不
    對，立即逃離現場，致剝奪被害人乙○○行動自由未能得逞
    ，因認被告二人另涉有刑法第302條第3項、第1項之妨害自
    由未遂罪；被告戊○○另涉有同法第325條第1項之搶奪罪嫌
    云云。惟查：
  (一)、按犯罪事實應依證據認之，無證據不得認定其犯罪事實；
      又不能證明被告犯罪者，應諭知無罪之判決，刑事訴訟法
      第154條第2項及第301條第1項定有明文。再按認定不利被
      告之事實，須依積極之證據，苟積極證據不足為不利於被
      告事實之認定，更不必有何有利之證據；又認定犯罪事實
      所憑之證據，雖不以直接證據為限，間接證據亦包括在內
      ，然而無論直接證據或間接證據，其為訴訟上之證明，須
      於通常一般之人均不致有所懷疑，而得確信其為真實之程
      度者，始得據有罪之認定，最高法院著有30年上字第816
      號判例、76年臺上字第4986號判例可資參照。另告訴人之
      告訴係以使被告受刑事訴追為目的，是不得僅憑其之指訴
      ，即為遽認被告確罹犯刑章。本件訊據被告二人均堅詞否
      認涉有上開犯行。被告丁○○辯稱：伊未有任何防害自由
      之舉動，且當日伊係駕車到達前揭土地廟前，故伊欲離開
      時，當須駕駛車輛，故以此認有防害自由，無係無辜等語
      ；被告戊○○則辯稱：伊非但未與所謂不詳姓名男子對告
      訴人施行強押之妨害自由行為，且亦未對告訴人進行搶奪
      行為，因當時告訴人手上，根本無任何金錢，是其所言並
      不實在等語。
  (二)、本件公訴意旨認被告二人涉有上開妨害自由及搶奪犯行，
      無非僅憑告訴人之指訴，因此自須有其他證據予佐證補強
      ，不得徒憑一方之指訴，即論入於罪，已如前述。觀之告
      訴人於警訊時，指述：「三人硬要拖我上丁○○所有之車
      上，而我不願意上車雙手捉住該車方向盤，：：：丁○○
      持棒球棍重擊左臉，丁○○再揮棍重擊伊頭部：：：見伊
      頭部血流如注才放下，讓伊本人倒地在現場」云云。嗣於
      偵查以迄本院審理中，則改指「丁○○從車內拿出乙把刀
      後，向伊恐嚇說，若未上車，將予以殺害，因其不聽從，
      丁○○持刀砍伊後腦勺，頓時鮮血噴出」云云；但參之卷
      附告訴人受傷縫合後之後頭部照片（偵字第8046號卷第30
      頁後）顯示，告訴人頭皮之撕裂傷，係呈曲折之不規則狀
      ，與遭銳利之兇器切割所可能形成之整齊直線形狀，迥不
      相同，故該傷口應係鈍器敲擊所致，由此亦顯見告訴人之
      指，非但前後情節不一，且愈有誇大之舉。再者，非但被
      告等人所舉之證人即目擊者董勝雄於原審到庭，明白證稱
      ：伊有看到毆打之情形，但未目賭強制拖行及搶奪金錢之
      事等語（見原審94年3月25日審理筆錄）；即告訴人所提
      供之證人即伊之表舅黃錦銅亦到庭，明白陳稱：「（問：
      你到黃昏市場時候有看到有人在發生糾紛？）當時我沒有
      看到。但是聽到路人說有在土地公廟公用電話旁打架。有
      人說裡面的人有我的外甥就是乙○○。」「當時我去的時
      候有一位警察及救護車在那裡，我就問警察發生什麼事情
      。警察說賭博，且有三、四個人賭博且有打架。」「（問
      ：乙○○有無說打他跟拖他上車的人是何人？）他說有一
      個書銘及阿隆的人。就是在庭的這兩個人。」等語（見原
      審94年3月25審理筆錄）。是並未有其他積極證據，足以
      證明告訴人所指受妨害自由及搶奪等情係屬真實。尤其，
      告訴人果係受該等暴行，何以未能於案發，而親人（黃錦
      銅）前來之時，告知上情，而僅傾訴被打而已。另依彰化
      縣警察局彰化分局所函送之現場照片及報案紀錄可知，案
      發時，該處因係黃昏市場，故人潮湧擠，則被告二人如何
      施強押及行搶之犯行，更屬有疑？而該報案紀案更係明白
      載「報案人稱該處有人打架，請速派警處理」、「回報：
      經查係民眾林世昌（應係章之誤）不明原因遭不詳人士毆
      打成傷」等，是果係有妨害自由之強押及搶奪之重大社會
      案件，何以未見以該等案件報案及查證之記載。至證人即
      本件承辦員警陳皇瑞於原審審理中，雖結稱其事後前往現
      場附近查證時，有被查訪人描述告訴人遭毆打之情形，並
      有聽到告訴當場在喊「阿隆」、「阿銘」搶他的錢云云；
      然該證人所證內容，均係傳聞自本件利害關係之告訴人之
      陳述（呼喊），並非親見搶奪現金等情節，自難據為不利
      被告等之認定。綜上所述，被告二人所辯，尚非無據，本
      件既無其他積極證據足以確切證明被告二人有上開搶奪或
      妨害自由之犯行，原均應為無罪之諭知。惟因其中妨害自
      由部分，因公訴意旨認與上開傷害部分有牽連犯裁判上一
      罪之關係，故該部分勿庸為無罪之諭知。原審法院因而就
      被告戊○○被訴搶奪部分，諭知無罪之判決，另就被告二
      人被訴妨害自由部分於判決理由，明不另為無罪之諭知
      ，均無違誤，應予維持。檢察官上訴意旨援引告訴人請求
      上訴書狀所載理由，仍認被告二人涉有上開犯行，並執以
      指摘原判決此部分不當，並無理由，亦應予駁回。
據上論斷，應依刑事訴訟法第368條，判決如主文。
本案經檢察官丙○○到庭執行職務。
中　　華　　民　　國　　94　　年　　12　　月　　15　　日
              刑事第六庭  審判長法　官　李　文　雄
                                法　官　黃　永　祥
                                法　官　邱　顯　祥
上列正本證明與原本無異。
搶奪、妨害自由部分檢察官得上訴。
其他部分不得上訴。
如不服本判決應於收受送達後十日內向本院提出上訴書狀，其未
敘述上訴之理由者並得於提起上訴後十日內向本院補提理由書（
均須按他造當事人之人數附繕本）。
                                書記官　陳　桂　芬
中　　華　　民　　國　　94　　年　　12　　月　　16　　日
                                                      Ｉ
